臺灣板橋地方法院民事判決　九十一年度勞簡上字二四號
　　上　訴　人　加色彩印刷設計有限公司
　　法定代理人　甲○○
　　訴訟代理人　乙○○
　　被上訴人　　丙○○
右當事人間請求給付薪資事件，上訴人對於中華民國九十一年八月十四日臺灣板橋地
方法院三重簡易庭九十一年度重勞簡字第一八號第一審判決提起上訴，本院判決如左
：
    主  文
上訴駁回。
第二審訴訟費用由上訴人負擔。
    事  實
甲、上訴人方面：
一、聲明：求為判決：(一)原判決廢棄。(二)駁回被上訴人在第一審簡易之訴。
二、陳述：除與原判決記載相同者，茲引用之外，補稱：
    (一)上訴人前業務員陳昭龍私接由上訴人公司所發廣告函後洽詢之廣告客戶，為上
      訴人認係竊取公司客戶資料。陳昭龍於私接公司廣告客戶後，竟將稿件交被上
      訴人製作，被上訴人未向上訴人舉報陳昭龍私接客戶，反私下替陳昭龍設計，
      經上訴人公司副理游啟政、林蜜舉報，查獲屬實，上訴人公司姑念被上訴人
      年幼不經世事網開一面，僅以渠與陳昭龍合謀竊取公司客戶資料私自營利為由
      ，處以內部開除處分，並經會計部審核，於民國九十一年四月一日公佈生效，
      已不屬上訴人公司之職員，勞動契約關係亦屬消滅。故對被上訴人所提之存證
      信函等均不予理會。被上訴人既不屬上訴人公司職員，其訴顯不合法。
    (二)被上訴人屬上訴人公司設計部門，其與陳昭龍等人，於上班時間，私自承接客
      戶，為公司客戶設計稿件，為上訴人發現後，復對調查之上司即上訴人訴訟代
      理人乙○○出言不遜，恐嚇要宣揚上訴人公司不發給被上訴人薪資，且對其他
      員工哭訴，態度不佳，是上訴人除以九十一年四月一日開除令上其竊取公司客
      戶資料事由外，併以被上訴人欺上瞞下，違反上訴人公司行政管理規章第四點
      等情為開除被上訴人之事由，之前被上訴人即已拒領同年三月薪資。
三、證據：除援用第一審所提證據外，補提上訴人公司行政管理規章影本一本、開除
    令影本一紙為證，並聲請訊問證人林蜜。
乙、被上訴人方面：
一、聲明：求為判決：駁回上訴 。
二、陳述：除與原判決記載相同者，茲引用之外，補稱：
    (一)被上訴人並沒有自公司電腦竊取公司任何稿件或設計，係因同事陳昭龍稱係其
      朋友稿件，被上訴人始利用下班時間為其設計，原不知所設計者乃上訴人公司
      客戶稿件。又被上訴人所設計者，皆屬自己原創，並未竊取上訴人公司設計資
      料。
    (二)被上訴人自進入上訴人公司任職迄離職止，從不知上訴人公司訂有「工作規則
      」，更遑論見過上訴人提出之「工作規則」。本件被上訴人純係基於幫忙同仁
      立場，利用私人時間、資源，為個人設計原創，上訴人未深究被上訴人行為是
      否有違客觀之員工忠誠義務，即片面終止兩造勞動契約，難認合法。
    (三)被上訴人於上訴人調查陳昭龍竊取公司客戶資料時，並未對上司出言不遜。
      被上訴人所以拒領九十一年三月薪資乃因被上訴人每月底薪有一萬八千元，而
      上訴人欲給付被上訴人九十一年三月薪資竟僅有二千餘元，被上訴人是以拒領
      。
三、證據：援用第一審所提證據。
    理  由
一、本件被上訴人起訴主張：其於九十一年一月十五日起受僱於上訴人公司擔任美工
    設計工作，每月薪資以底薪一萬八千元加計全勤獎金二千元為二萬元，兩造間係
    屬勞動契約關係。被上訴人受僱期間未曾於上班期間利用公司資源替他人工作，
    亦無如上訴人所公告之開除令上所載之私自竊取公司客戶稿件行為，已經被上訴
    人於同年三月中下旬向上訴人公司總經理說明、解釋清楚。詎上訴人竟仍於同年
    四月一日晚間向被上訴人表示終止兩造間之勞動契約，並以開除令通知被上訴人
    。本件被上訴人既無開除令所載之行為，亦無何出言不遜，違反公司工作規則情
    事，則上訴人解僱被上訴人即不合法，兩造間之勞動契約關係仍繼續存在，上訴
    人即應給付被上訴人九十一年三月份未給付之底薪扣除遲到扣薪部分工資新台幣
    （下同）一萬七千七百元及自同年四月起至七月份之工資八萬元（
    20000x4=80000），合計應給付被上訴人九萬七千七百元及自起訴狀繕本送達上
    訴人之翌日起至清償日止之法定遲延利息；暨自同年八月十日起至九月十日止按
    月給付被上訴人二萬元等語。
二、上訴人則以：上訴人前業務員陳昭龍私接上訴人公司廣告客戶後，將客戶稿件交
    被上訴人製作，被上訴人未向上訴人舉報陳昭龍私接客戶，反私下替陳昭龍設計
    ，上訴人公司因認被上訴人與陳昭龍合謀竊取公司客戶資料私自營利，解雇被上
    訴人。且被上訴人於上訴人公司調查時，對上司出言不遜，恐嚇要宣揚上訴人公
    司不發給被上訴人薪資，且對其他員工哭訴，態度不佳，是上訴人除以九十一年
    四月一日開除令上其竊取公司客戶資料事由外，併以被上訴人欺上瞞下，違反上
    訴人公司行政管理規章第四點等情為開除被上訴人之事由。另係被上訴人自己拒
    領九十一年三月薪資云云，資為抗辯。
三、被上訴人起訴主張其於九十一年一月十五日起受僱於被上訴人公司擔任美工設計
    工作，每月薪資以底薪一萬八千元加計全勤獎金二千元為二萬元，兩造間係屬勞
    動契約關係。詎被上訴人於九十一年三月份之工資，經以底薪減遲到扣薪部分計
    一萬七千七百元，尚未據上訴人給付；且上訴人自同年四月起即未再給付每月總
    計二萬元之工資予被上訴人等事實，業為上訴人所不爭，自堪信為真實。雖上訴
    人以渠業於九十一年四月一日以開除令通知被上訴人終止兩造勞動契約云云置辯
    ，被上訴人固不否認於上開時日接獲上訴人前開通知；惟否認其有上訴人開除令
    上所指私自竊取公司客戶稿件行為，是上訴人就該事由存在之有利於己之事實，
    自應負舉證之責。經查：
（一）上訴人固提出開除令影本一紙為證。依開除令記載：「查業務部許惠足、陳昭
      龍、設計部丙○○（即被上訴人）於任職期間，私自將公司客戶稿件自行竊取
      ，並委託其他同行業之工廠製作。此行為已嚴重觸犯刑法及公司法規，事實俱
      在：：」等語，可知上訴人係以被上訴人與陳昭龍等人於任職期間，竊取公司
      客戶稿件，為終止兩造間勞動契約之事由。惟開除令係由上訴人片面製作，是
      被上訴人是否果有開除令所載之竊取公司客戶稿件行為，自有待上訴人另行舉
      證證明，徒憑開除令尚無足為被上訴人確有上述損害公司之證明。然查，上訴
      人於開除令所指被上訴人與陳昭龍等人「私自將公司客戶稿件自行竊取，並委
      託其他同行業之工廠製作」，其真意係指陳昭龍私接公司客戶廣告資料未繳回
      公司，而委託被上訴人為彼設計，再交由工廠製作之行為，已經被上訴人訴訟
      代理人乙○○陳明在卷（見本院九十二年四月八日言詞辯論筆錄第二頁第七至
      十一行；第三頁第二至五行），是被上訴人本身並無何竊盜行為；上訴人復未
      舉證證明被上訴人有何於上班期間竊取公司資料代陳某設計、或利用上班時間
      私自為陳某稿件予以設計行為，則被上訴人據其創意所為設計，客觀上已無從
      認其有何開除令上所指之「竊取公司客戶稿件」行為甚明。
（二）上訴人雖又抗辯：被上訴人知悉陳某竊取公司客戶廣告資料，非惟未向上訴人
      舉報，復受陳某私下委託代為設計，故認被上訴人與陳昭龍共同竊取上訴人公
      司廣告客戶資料，此由被上訴人與陳某均為上訴人公司職員，可認被上訴人受
      託時即知陳昭龍所委託者乃公司廣告客戶資料云云。惟為被上訴人堅詞否認事
      前知悉陳某所委託之稿作係來自公司之廣告客戶，且陳明當時陳昭龍係以朋友
      稿件為由，委其幫忙設計等語。核被上訴人與陳昭龍同受雇於上訴人，有同事
      之誼，除非上訴人能證明被上訴人代陳某設計上開稿件有所獲利，二人顯有勾
      結，否則陳某以朋友稿件為由，私下委託被上訴人代為設計稿件，衡情尚非絕
      無可能。是尚不得以被上訴人係受公司同仁陳昭龍委託，即推論兩人同謀為上
      述損害上訴人利益行為。是上訴人此部分主張，尚無可採。
（三）上訴人復以：被上訴人於公司調查上開事件時，對調查之上司即上訴人訴訟代
      理人乙○○出言不遜，恐嚇要宣揚上訴人公司不發給被上訴人薪資，且對其他
      員工哭訴，態度不佳，是上訴人併以被上訴人欺上瞞下，違反上訴人公司行政
      管理規章第四點為由，終止兩造勞動契約關係云云，並提出上訴人公司行政管
      理規章影本一件為證。惟被上訴人已否認其有上開行為及曾閱覽該行政管理規
      章；而上訴人所舉證人林蜜所證：伊不知被上訴人是否有看過上述上訴人公
      司管理規章等語（見本院九十二年一月九日準備程序筆錄第三頁第五行），則
      無足認上訴人曾將該行政管理規章交被上訴人閱覽，進而經被上訴人同意為兩
      造勞動契約之一部分。且按雇主為維護企業內部秩序，對於不守公司紀律之勞
      工得以懲處，而在懲處手段中，以終止勞僱雙方勞動關係，所導致後果最為嚴
      重。因此雇主終止勞動契約即解僱勞工，雖係屬契約自由，惟涉及勞工既有之
      工作將行喪失，當屬憲法工作權保障之核心範圍，在可期待雇主之範圍內，捨
      棄解僱而採用對勞工權益影響較輕之措施，應係符合憲法保障工作權之價值判
      斷。換言之，解僱應為雇主終極、無法避免、不得已之手段，即所謂「解僱之
      最後手段性」。本件縱認被上訴人應受該行政管理規章約束，惟觀諸該規章第
      四點內容，上訴人公司同仁有該條規定事由，不過係記大過以予警惕；詎上訴
      人捨記大過不為，而逕解僱被上訴人，顯有悖上述「解僱之最後手段性」原則
      ，顯非合法。遑論勞動基準法第十一條、第十二條對雇主解僱勞工，採取列舉
      規定，以限制雇主之解僱權限；且就同法第十二條可歸責於勞工之解僱事由，
      除第三款勞工被判處徒刑確定無期間之限制外，皆規定有三十日之除斥期間，
      明示對於勞動契約約定安定性之重視。亦即勞工雖有勞動基準法第十二條第一
      款、第二款及第四款至第六款之事由，惟雇主如於知悉其情形之日起三十日內
      ，未以該事由終止雙方勞動契約，逾該期間，雇主終止權即行消滅，不得再行
      主張。查本件上訴人係以開除令通知被上訴人終止兩造間之勞動契約；又開除
      令所載開除事由係被上訴人竊取上訴人公司稿件，並無隻字片語言及被上訴人
      有上述違反工作規則事由，已如前述，可見上訴人原非以被上訴人違反前揭行
      政管理規則向被上訴人終止兩造間之勞動契約。是縱被上訴人有上訴人所指前
      開違反行政管理規則行為，然上訴人既未於知悉其情形之日起三十日內以該事
      由終止兩造間之勞動契約，渠終止權亦早已消滅，上訴人自不得於半年後，再
      於訴訟上據以為終止兩造勞動契約之主張。故上訴人此部分抗辯，亦無足採。
四、綜上所述，被上訴人不能舉證證明兩造間勞動契約業於九十一年四月一日合法終
　　止，則兩造之勞動契約迄今仍繼續存在。按僱用人受領勞務遲延者，受僱人無補
　　服勞務之義務，仍得請求報酬，民法第四百八十七條前段定有明文。本件上訴人
　　公司既於九十一年四月一日表示解僱被上訴人，顯已預示拒絕受領勞務之意思；
　　且由上訴人於九十一年四月十七日致上訴人存證信函所載：「：隨時等公司通知
　　正常上下班，若公司拒絕，是自行放棄：」等語，亦足認被上訴人已為勞務提出
　　之通知，是上訴人自應自拒絕受領勞務之時起，即九十一年四月一日起，按月給
　　付被上訴人工資。從而，被上訴人依據勞動契約關係，請求上訴人給付九十一年
　　三月份工資一萬七千七百元及自同年四月起至七月份之工資八萬元（20000x4=80
　　000），合計應給付被上訴人九萬七千七百元及自起訴狀繕本送達上訴人之翌日
　　即九十一年四月二十六日起至清償日止，按週年利率百分之五計算之利息；暨自
　　同年八月十日起至九月十日止按月給付被上訴人二萬元，洵屬正當，應予准許。
　　原審判命上訴人如數給付，於法並無不合。上訴意旨指摘原判決不當，求予廢棄
　　改判，為無理由，應予駁回。
五、本件事證已臻明確，兩造其餘之攻擊及防禦方法，核與本件判決結果不生影響，
    無庸逐一審酌，併予敘明。
六、據上論結，本件上訴為無理由，依民事訴訟法第四百三十六條之一第三項、第四
    百四十九條第一項、第七十八條，判決如主文。
中　　　華　　　民　　　國　　九十一　　年　　　四　　　月　　二十二　　日
                                                臺灣板橋地方法院民事第二庭
~B審判長法　官　陳忠行
~B　　　法　官　林錫凱
~B　　　法　官　林玫君
右正本證明與原本無異。
本件不得上訴。
中　　　華　　　民　　　國　　九十一　　年　　　四　　　月　　二十三　　日
~B　　　法院書記官　王政煌
